臺灣臺東地方法院刑事判決　　　　　　　　　　　　　九十一年度簡上字第二號
　　上　訴　人　丙○○　男　二.
　　即　被　告
右上訴人因竊盜案件，不服臺灣臺東地方法院臺東簡易庭九十一年度東簡字第九六號
中華民國九十一年六月十四日第一審判決（聲請簡易判決處刑書案號：臺灣臺東地方
法院檢察署九十一年度偵字第九八三號），提起上訴，本院審理後認為有刑事訴訟法
第四百五十一條之一第四項但書之情形，應改適用通常訴訟程序，判決如左：
      主      文
原判決撤銷。
丙○○無罪。
      理      由
一、公訴意旨略以：被告丙○○意圖為自己不法之所有，於民國九十一年五月五日十
    六時四十八分許，在臺東市○○路○段之大潤發賣場之停車場內，用其自備之機
    車鑰匙，發動甲○○停放於其內之車號為ＫＰ２—８７８之重型機車，得手後即
    騎回其臺東市○○路○段七六三巷二四號之住所，嗣於同日十七時二十分許，行
    經臺東市○○路○段一八一巷口之際為警查獲，因認被告係涉犯刑法第三百二十
    條第一項之竊盜罪等語。
二、按犯罪事實應依證據認定之，無證據不得推定其犯罪事實；不能證明被告犯罪者
    ，應諭知無罪之判決，刑事訴訟法第一百五十四條、第三百零一條第一項分別定
    有明文。再按認定不利於被告之事實，須依積極證據，苟積極證據不足為不利於
    被告事實之認定時，即應為有利於被告之認定，更不必有何有利之證據；又認定
    犯罪事實所憑之證據，雖不以直接證據為限，間接證據亦包括在內，然而無論直
    接或間接證據，其為訴訟上之證明，須於通常一般之人均不致有所懷疑，而得確
    信為真實之程度者，始得據為有罪之認定，倘其證明尚未達於此一程度，而有合
    理性懷疑存在時，即不得遽為被告犯罪之認定，最高法院著有三十年上字第八一
    六號、七十六年台上字第四九八六號判例意旨可資參照。
三、本件公訴人認被告丙○○涉有前開竊盜犯行，無非係以被告於警詢及偵訊之自白
    、被害人甲○○之指述，並有機車鑰匙一把扣案可稽等資為論據。訊據被告堅詞
    否認有上開犯行，辯稱：伊因於九十一年春季在桃園工作時腦部受創，從此精神
    狀況有問題，故於本件案發當日在大潤發賣場時，因一時神智不清，誤以為被害
    人所騎之機車為伊母親之機車，才牽錯機車，伊有向警察說是牽錯機車，伊並無
    竊盜之故意等語。經查：
（一）被告於本院調查時辯稱：「（你是如何發現牽錯機車？）我牽的很累，停下來
      在檳榔攤休息，我牽了五百公尺才發現我牽錯。」、「警察是在路邊看到我，
      有人問我為何將機車停放在路邊，剛好警車就過來，警員就問我，為何要將機
      車停放在路邊，我說那不是我的機車，然後他們問我從何處牽來的，我說從大
      潤發牽來的，然後我就跟警員回到現場，確認機車是何處牽的」、「我當時有
      跟警察說我牽錯機車，警車的警員要我帶他去現場指認，被害人之機車剛好停
      在我母親機車前面」等語（以上見本院九十一年九月二十日、十二月十一日訊
      問筆錄），經核與證人即臺東縣警察局交通隊警員乙○○於本院調查時證稱：
      「有一位民眾告訴我們說有一個年輕人把機車停在檳榔攤前，人離開了，‧‧
      就迴轉在檳榔攤前的二十公尺發現被告，我就請他上車，當時他人已不在機車
      現場，我是聽民眾說他穿著背心，當時也只有他一個人在路上走，我們當時有
      問他機車的來源如何，他說是從大潤發牽過來‧‧，我們就要把他載回大潤發
      現場」、「他主動說車子是他從大潤發牽過來要騎回家」、「（機車放置位置
      情形如何？）被害人的機車放在中間，被告母親的機車放在被害人機車前面，
      被告在警察局時說在案發現場中，有一台機車是他母親的，我們有用電腦查詢
      ，沒有錯。」等語相符（見本院九十一年九月二十日訊問筆錄），足認被告係
      將上開機車牽離大潤發賣場一段距離後，因發現與其原來所騎之機車不同，旋
      即將之棄置在檳榔攤前自行離去，嗣因證人乙○○先發現上開機車後，復見被
      告一人在前獨自行走，始趨前詢問而查獲上情，是被告並非如公訴人所指係將
      上開機車騎回住處後，又因騎車行經臺東市○○路○段一八一巷口才為警查獲
      ，應堪認定；又案外人賴秋男所有由被告母親張秀美所使用之車牌號碼ＰＶＳ
      －七二九號機車，當時確係由被告停放在上開停車場內等情，亦經證人乙○○
      當場以電腦輸入車牌號碼查證確認屬實，益徵被告當時確係因所騎之機車亦停
      放在大潤發賣場之停車場內，而因一時疏忽，牽錯機車，則上開機車並非被告
      所竊取之事實，堪以採信，故被告雖於警詢及偵查內勤中供稱伊竊取前開機車
      云云，顯與事實不符，是該部分之自白，並不可採。
（二）再者，案外人魏水連所有由被害人甲○○使用之車牌號碼ＫＰ二－八七八號機
      車，為三陽廠牌之重型機車，車身顏色為銀色，而被告母親張秀美所使用之車
      牌號碼ＰＶＳ－七二九號機車，亦為三陽廠牌之重型機車，車身顏色復為銀色
      等情，有車籍作業系統－查詢認可資料二紙在卷可稽，顯見二輛機車之廠牌、
      顏色、機型均相同；而觀諸卷附被害人之機車與被告母親之機車比對照片及停
      車場位置圖，兩輛機車之大小、型式、外觀等無論自正面或側面觀察均極為相
      像，且該二輛機車之位置確係前後停放而相距不遠，一般人若係未加注意，確
      實容易因一時疏忽而誤認，足徵當時之情形確易使人因不慎而騎錯機車；復參
      以證人乙○○亦證稱：在詢問被告時，被告之精神有一些恍惚，好像睡眠不足
      等語，可見被告當時係處於精神不濟之狀況下，是以被告將他人之機車誤認為
      自己所騎之機車，並非不可能，是被告辯稱牽錯機車等語，尚堪採信。
四、綜上，本件被告既係自行騎機車至上開大潤發賣場，並將車輛停放在停車場，雖
    因誤將被害人之機車騎走，惟事後返回現場時，被告原來之機車仍然存在，並無
    特意隱匿而騎用他人機車之嫌，倘若被告係有意竊取他人之機車，何須再騎一輛
    車至現場停放，多此一舉，甚至更易使人查出上情？顯見被告確係因一時誤認而
    牽錯機車，尚難遽認其有何為自己不法所有之意圖，此外復查無其他積極證據，
    足資證明被告確有公訴人所指竊盜之犯行，被告犯罪不能證明，應為無罪之諭知
    ，即有刑事訴訟法第四百五十一條之一第四項但書第三款之情形，原審未予詳查
    逕依簡易判決處刑而為被告科刑判決之諭知，容有未洽，被告上訴意旨指摘原判
    決不當，為有理由，自應由本院將原判決撤銷，依刑事訴訟法第四百五十二條之
    規定，改適用通常訴訟程序，諭知被告無罪之判決。
據上論結，應依刑事訴訟法第四百五十二條、第四百五十一條之一第四項但書第三款
、第三百零一條第一項，判決如主文。
本案經檢察官黃如慧到庭執行職務。
中      華      民      國    九十一    年    十二    月    三十    日
                                  臺灣臺東地方法院刑事庭
                                      審判長法  官  楊力進
                                            法  官  柯姿佐
                                            法  官  林卉聆
右正本證明與原本無異。
如不服本判決，應於判決送達後十日內向本院提出上訴狀。（須附繕本）
「切勿逕送上級法院」
                                            書記官  蘇  豫
中      華      民      國    九十二     年      一     月    二十一    日
本案論罪科刑法條摘要：
刑事訴訟法第四百五十二條
檢察官聲請以簡易判決處刑之案件，經法院認為有第四百五十一條之一第四項但書之
情形者，應適用通常程序審判之。
刑事訴訟法第四百五十一條之一第四項但書
第一項及前項情形，法院應於檢察官求刑或緩刑宣告請求之範圍內為判決，但有左列
情形之一者，不在此限︰
一  被告所犯之罪不合第四百四十九條所定得以簡易判決處刑之案件者。
二  法院認定之犯罪事實顯然與檢察官據以求處罪刑之事實不符，或於審判中發現其
    他裁判上一罪之犯罪事實，足認檢察官之求刑顯不適當者。
三  法院於審理後，認應為無罪、免訴、不受理或管轄錯誤判決之諭知者。
四  檢察官之請求顯有不當或顯失公平者。
刑事訴訟法第三百零一條第一項
不能證明被告犯罪或其行為不罰者應諭知無罪之判決。
